【裁判字號】    92,上訴,925
【裁判日期】    920618
【裁判案由】    違反毒品危害防制條例
【裁判全文】
臺灣高等法院高雄分院刑事判決                    九十二年度上訴字第九二五號
    上  訴  人  台灣高雄地方法院檢察署檢察官
    被      告  甲○○
右上訴人因被告違反毒品危害防制條例案件，不服臺灣高雄地方法院九十一年度訴字
第三六八四號中華民國九十二年四月十四日第一審判決（起訴案號：臺灣高雄地方法
院檢察署九十一年度偵字第二二四五七號，移
六六二四號、第七一○六號），提起上訴（移
一九一九號），本院判決如左：
      主  文
原判決撤銷。
甲○○連續施用第一級毒品，處有期徒刑拾月。
扣案之第一級毒品海洛因參包（其中壹包淨重零點玖零公克，包裝重零點貳參公克；
另壹包淨重零點零壹公克，包裝重零點貳陸公克；再壹包淨重零點零貳公克，包裝重
零點貳玖公克）均沒收銷燬之。
      事  實
一、甲○○前因施用毒品案件，先後二次經台灣高雄地方法院裁定送觀察、勒戒後，
    因均認無繼續施用之傾向，由台灣高雄地方法院檢察署檢察官分別於民國八十七
    年六月二十五日、九十一年六月十四日分別以八十七年度偵字第一三六七三號、
    九十一年度毒偵緝字第二五九號不起訴處分確定在案。詎甲○○猶不知悔改，竟
    基於施用第一級毒品海洛因之概括犯意，先後於九十一年九月十一日上午九時十
    分許回溯二十四小時內之某時、同年九月二十三日上午十時許、同年十月八日上
    午十時許、同年十一月二十九日下午二時三十分許回溯二十四小時內之某時，在
    其高雄縣鳳山市○○街二二號六樓住處等地點，以將第一級毒品海洛因放入香菸
    內點燃吸食，或加礦泉水注射靜脈血管之方式，連續施用第一級毒品海洛因。嗣
    於九十一年九月十一日上午九時十分許經警通知到場採尿，同年九月二十五日十
    六時三十分因另案經警至其前開住處執行拘提時採尿，以及同年十月八日下午二
    時二十分許、同年十一月二十九日中午十二時二十五分許，為警分別於高雄縣鳳
    山市○○○路與南華路口、五甲二路與南和街口攔檢盤查，均經採集其尿液送驗
    而查獲，並於九十一年九月二十五日、九十一年十月八日、同年十一月二十九日
    查獲當日扣得第一級毒品海洛因各一包（第一包淨重零點玖零公克，包裝重零點
    貳參公克；第二包淨重零點零一公克，包裝重零點二六公克；第三包淨重零點零
    二公克，包裝重零點二九公克）。
二、案經高雄縣政府警察局鳳山分局報告臺灣高雄地方法院檢察署檢察官偵查而聲請
    簡易判決處刑及分別移送原審法院及本院併案審理。
      理  由
一、訊據被告甲○○均坦承於右揭施用第一級毒品海洛因之犯罪事實，本院復審酌：
  (一)查被告前因施用毒品案件，先後二次經原審法院裁定送觀察、勒戒後，因均認無
    繼續施用之傾向，由台灣高雄地方法院檢察署檢察官分別於八十七年六月二十五
    日、九十一年六月十四日分別以八十七年度偵字第一三六七三號、九十一年度毒
    偵緝字第二五九號不起訴處分確定在案之事實，有原審法院被告院內索引卡紀錄
    表、台灣高等法院被告全國前案紀錄表及台灣高雄地方法院檢察署刑案資料查註
    紀錄表各一份在卷可按。是被告於涉本案之前，業已二犯施用毒品之犯行甚明。
  (二)次查，經警將被告於九十一年九月十一日、同年十月八日、同年十一月二十九日
    遭查獲時所採取之尿液送驗結果，均係呈嗎啡陽性反應，分別有台灣檢驗科技股
    份有限公司九十一年九月二十日編號ＫＺ000000000000號濫用藥物
    尿液檢驗報告、高雄縣政府衛生局九十一年十月十一日九一煙檢字第一六七六號
    、九十一年十二月六日九一煙檢字第一九九○號煙毒尿液檢驗成績書各乙份在卷
    可稽。又經原法院將被告於九十一年十月八日、同年十一月二十九日遭查獲時所
    採取之尿液送複驗結果，仍係呈嗎啡陽性反應，有高雄醫學大學附設中和紀念醫
    院編號九二○一─二○五號、九二○三─一五○號、九二○三─一五一號濫用藥
    物尿液檢驗報告各一份附卷足憑。復查，海洛因施用入人體後水解還原成嗎啡，
    再循嗎啡之代謝方式排出體外，業據行政院衛生署藥物食品檢驗局七十三藥檢壹
    字第○三○二二一號函說明綦詳，且依醫學臨床實驗及根據英國藥學會出版Isol
    ation and Indentification of Drugs乙書第二九三頁載明：海洛因經注射入人
    體後，在體內迅速水解成6Monoacety Imorphine，再緩緩繼續水解成嗎啡，然後
    再循嗎啡之代謝方式排出，同書第四三一至四三二頁並載有：嗎啡經注射入人體
    後，約百分之五十以上於八小時內自尿中排出，至二十四小時排出約百分之九十
    ，但四十八小時後仍有微量可檢出等語。再者，上開台灣檢驗科技股份有限公司
    及高雄醫學大學附設中和紀念醫院出具之尿液檢驗報告均載明係以ＧＣ／ＭＳ（
    即氣相層析質譜儀分析法）方法檢驗，而該方法之原理係檢品經氣化後，通過層
    析管分離純化，再將純化後之成分循序送入質譜儀做個別鑑定。因質譜儀所測定
    之圖譜，在化學上被公認具有指紋特性，故可據以完全判定該檢品係為何種化合
    物。職是，台北榮民總醫院即認為「若以氣相層析質譜儀（ＧＣ／ＭＳ）作藥物
    及其代謝產物之定性及定量分析，幾乎不會有偽陽性反應產生」，此經該院八十
    三年四月七日以八三北總內字第三○五九號函示明確。故被告之尿液經以氣相層
    析質譜儀分析法檢驗，均係呈嗎啡陽性反應，顯見被告應有在前揭犯罪時間施用
    第一級毒品海洛因之行為甚明。
  (三)此外，被告並於九十一年九月二十五日、九十一年十月八日、同年十一月二十九
    日遭查獲扣得第一級毒品海洛因各一包（第一包淨重零點玖零公克，包裝重零點
    貳參公克；第二包淨重零點零一公克，包裝重零點二六公克；第三包淨重零點零
    二公克，包裝重零點二九公克），經送驗結果，該扣押物品確均係第一級毒品海
    洛因，此有法務部調查局九十一年十月十七日調科壹字第二二○○一四二一一號
    、九十一年十二月三日調科壹字第二二○○一四三九一號、九十一年十二月二十
    四日調科壹字第二二○○一四五二一號鑑定通知書各一份在卷足憑，益見被告確
    有施用第一級毒品海洛因甚明。
  (四)綜上所述，被告於二犯施用毒品後，再施用第一級毒品海洛因，事證應屬明確，
    其犯行應堪認定。
二、查海洛因屬毒品危害防制條例第二條第二項第一款所規定之第一級毒品，核被告
    所為，係犯毒品危害防制條例第十條第一項施用第一級毒品罪。被告持有毒品，
    復進而施用，其持有毒品之低度行為，為施用毒品之高度行為所吸收，不另論罪
    。被告先後四次施用第一級毒品海洛因之犯行，時間緊接，所犯構成要件相同，
    顯係基於概括犯意為之，為連續犯，依刑法第五十六條規定，以一罪論。至被告
    於九十一年九月十一日上午九時十分許回溯二十四小時內之某時、九十一年九月
    二十三日上午十時許，以及同年十一月二十九日下午二時三十分許回溯二十四小
    時內之某時施用毒品之犯行，聲請簡易判決處刑意旨雖未論及，但與其所指被告
    於九十一年十月八日上午十時許施用毒品之犯行有連續犯之裁判上一罪之關係，
    應為聲請效力所及，本院自應併予審判，附此敘明。
三、原審據以論罪科刑，固非無見。惟原判決對於被告在九十一年九月二十三日上午
    十時許施用毒品之犯行，未及審酌，自有未洽。檢察官上訴意旨，執此指摘原判
    決不當，為有理由（至檢察官所稱被告另於九十一年十月上旬某日施用毒品部分
    ，則已經原審予以審酌，此部份上訴為無理由），自應由本院將原判決撤銷改判
    ，爰審酌被告業已二犯施用毒品，仍不思悔改，竟再犯本案施用毒品犯行，品行
    容非良善；惟考量被告於本院審理時即能坦承犯行，且其施用毒品行為於本質上
    係屬自我戕害行為，並未對社會造成直接而過鉅之損害，反社會性之程度應屬較
    低等一切情狀，量處如主文第二項所示之刑。扣案如事實欄所述之第一級毒品海
    洛因三包，既均係毒品，爰依毒品危害防制條例第十八條第一項前段規定，併予
    宣告沒收銷燬之。
據上論結，應依刑事訴訟法第三百六十九條第一項前段、第三百六十四條、第二百九
十九條第一項前段、毒品危害防制條例第十條第一項、第十八條第一項前段，刑法第
十一條、第五十六條，判決如主文。
本案經檢察官王登榮到庭執行職務。
中      華      民      國      九十二      年    六    月     十八     日
              臺灣高等法院高雄分院刑事第九庭
                                  審判長法官  張明松
                                        法官  張盛喜
                                        法官  任森銓
右正本證明與原本無異。
如不服本判決應於收受本判決後十日內向本院提出上訴書狀，其未述上訴理由者，
並得於提起上訴後十日內向本院補提理由書狀（均須按他造當事人之人數附繕本)「
切勿逕送上級法院」。
                                      書記官  施耀程
中      華      民      國      九十二      年    六    月     二十     日
附錄：本判決論罪科刑之法條：
毒品危害防制條例第十條第一項
    施用第一級毒品者，處六月以上五年以下有期徒刑。
                                                                   Ａ


司法院資訊處製作；財團法人民間司法改革基金會備份。
